臺灣士林地方法院小額民事判決
111年度士小字第1869號
原      告  第一產物保險股份有限公司

法定代理人  李正漢


訴訟代理人  陳鏡威
被      告  吳曉慧
上列當事人間請求侵權行為損害賠償事件，本院於民國111年9月
6日言詞辯論終結，判決如下：
    主  文
被告應給付原告新臺幣捌仟陸佰捌拾柒元，及自民國一百一十一
年八月九日起至清償日止，按週年利率百分之五計算之利息。
原告其餘之訴駁回。
訴訟費用新臺幣壹仟元，其中新臺幣參佰參拾玖元由被告負擔，
餘由原告負擔。
本判決原告勝訴部分得假執行。
    事實及理由要領
一、原告起訴主張：被告於民國110年4月25日上午10時6分許，
    駕駛車牌號碼000-000號普通重型機車（下稱A車），自新北
    市淡水區新市○路0段000號前，因行駛不慎，撞損原告所承
    保之訴外人廖雪君所有並為駕駛之車牌號碼000-0000號自用
    小客車（下稱B車），原告因本件交通事故已給付被保險人
    新臺幣（下同）25,668元。爰依民法第184條第1項前段、第
    191條之2、第196條侵權行為損害賠償請求權、保險法第53
    條第1項保險代位請求權，請求被告賠償損害。並聲明：被
    告應給付原告25,668元，及自起訴狀繕本送達翌日起至清償
    日止，按週年利率5％計算之利息。
二、被告答辯略以：本事故發生時，係B車從車道開出來撞擊被
    告所騎乘之A車，雙方都有在人行道行駛之過失，故被告應
    無須擔負任何賠償責任，至於原告提出之估價單所載修復項
    目及費用則無意見等語，並聲明請求駁回原告之訴。　
三、法院得心證之理由：
　㈠按因故意或過失，不法侵害他人之權利者，負損害賠償責任
    ；汽車、機車或其他非依軌道行駛之動力車輛，在使用中加
    損害於他人者，駕駛人應賠償因此所生之損害；不法毀損他
    人之物者，被害人得請求賠償其物因毀損所減少之價額，民
    法第184條第1項前段、第191條之2前段、第196條分別定有
    明文。再按物被毀損時，被害人除得依民法第196條請求賠
    償外，並不排除民法第213條至第215條之適用；依民法第19
    6條請求賠償物被毀損所減少之價額，得以修復費用為估定
    之標準，但以必要者為限（例如：修理材料以新品換舊品，
    應予折舊）（最高法院77年度第9次民事庭會議決議(一)參
    照）。末按，被保險人因保險人應負保險責任之損失發生，
    而對於第三人有損失賠償請求權者，保險人得於給付賠償金
    額後，代位行使被保險人對於第三人之請求權；但其所請求
    之數額，以不逾賠償金額為限，保險法第53條第1項亦有明
    文。
　㈡經查，原告主張之事實，已據提出與所述相符之汽車保險計
    算書、行車執照、道路交通事故當事人登記聯單、估價單、
    照片、統一發票等件為證，並經本院依職權調取本件交通事
    故現場圖、調查報告表、現場照片等資料查核明確。按汽車
    （含機車）行駛時，駕駛人應注意車前狀況及兩車並行之間
    隔，並隨時採取必要之安全措施，道路交通安全規則第94調
    第3項定有明文，依據本院當庭勘驗B車之行車紀錄器影像，
    勘驗結果為「B車往馬路行駛，A車則係橫向行駛，兩車發生
    擦撞」，有本院勘驗筆錄在卷可稽（見本院卷第73頁），對
    照本院勘驗行車紀錄器影像之截圖及事發處google街景資料
    （見本院卷第75以下），可證B車駛出之處為速食店得來速
    車道，被告在人行道上橫向行駛時，當可預見該車道隨時將
    有車輛駛出，竟未注意於該車道駛出之B車而發生擦撞，所
    為顯未注意當時車前之狀況，且依當時情形又無不能注意之
    情事，實難認為無過失，並致B車受有損畫，原告自得依民
    法第184條第1項前段、第191條之2、保險法第53條第1項等
    規定請求被告賠償。又被告雖經警方認定具駕車行駛人行道
    之肇事原因，有新北市政府警察局道路交通事故初步分析研
    判表在卷可查（見本院卷第17頁，下稱初步分析研判表），
    然此為警察所製作便於當事人求償、申請保險給付之用，本
    院並不受其拘束，本院考量人行道之設置目的，在於保障行
    人用路安全，且被告同為違規行駛機車於人行道，則被告違
    規行駛於人行道造成B車損失，已超越人行道設置目的，難
    認係被告於本件應負擔過失侵權行為責任之過失內容，並此
    指明。從而，原告本於上開法律規定，請求被告賠償B車修
    復費用，應屬有據。
　㈢依原告所提之估價單，其修復費用為25,668元（其中工資1,3
    25元、塗裝3,973元、材料20,370元），然而以新零件更換
    舊零件之零件折舊部分非屬必要費用，應予扣除。茲查，B
    車係於108年1月15日出廠使用（行車執照僅記載出廠年月，
    未載明出廠日，依法推定為該月15日），有行車執照影本附
    卷可稽，依行政院所頒固定資產耐用年數表及固定資產折舊
    率表之規定，汽車耐用年數為5年，依定率遞減法每年應折
    舊千分之369，且參酌營利事業所得稅查核準則第95條第6項
    規定「固定資產提列折舊採用平均法或定率遞減法者，以1
    年為計算單位，其使用期間未滿1年者，按實際使用之月數
    相當於全年之比例計算之，不滿1月者，以1月計」而為計算
    ，則算至本件事故發生時之110年4月25日，B車已使用2年4
    月，是原告就零件部分，所得請求被告賠償之範圍，扣除折
    舊之後，應以7,112元（計算式詳附表）為限，加上其餘非
    屬零件之工資1,325元、塗裝3,973元，合計為12,410元。
　㈣另按損害之發生或擴大，被害人與有過失者，法院得減輕賠 
    償金額，或免除之，民法第217條第1項訂有明文。被告雖辯
    稱原告當時亦駕車行駛人行道云云，然本件並未涉及行人遭
    車輛撞擊之情形，車輛行駛於人行道之違規難認定為過失，
    業如前述，然依本院勘驗行車紀錄器畫面，可知被告當時自
    B車駕駛右前側駛來，當時B車右前側又無任何障礙物，卻未
    注意自右前測駛來之被告，B車駕駛顯亦有未注意車前狀況
    之過失，至於警方雖於初步分析研判表認定B車駕駛無肇事
    責任，然此並不能拘束本院，也如前述，本院考量B車駛出
    處為得來速車道，一般人均可預期隨時將駛出車輛，反觀被
    告係逕行在人行道上行駛，一般人雖可藉由目視預見，然一
    般人亦可期待他人遵循交通法規，被告所為終究與B車行駛
    於得來速車道之情節有異，是被告所涉過失情節顯較B車駕
    駛為重，權衡違規情節及過失之輕重等情，認定本件過失比
    例，應由B車駕駛負3成，被告負7成為合理，計8,687元（12
    ,410×70％）。
四、從而，原告請求被告給付8,687元及自起訴狀繕本送達之翌
    日即111年8月9日起至清償日止，按週年利率5％計算之利息
    ，為有理由，應予准許，逾此範圍之請求，則無理由，應予
    駁回。本件原告勝訴部分係就民事訴訟法第436條之8第1項
    適用小額程序所為被告敗訴之判決，依同法第436條之20規
    定，應依職權宣告假執行。
五、訴訟費用負擔之依據：民事訴訟法第79條。依職權確定訴訟
    費用額為1,000元（第一審裁判費），其中339元由被告負擔
    ，餘由原告負擔。
中　　華　　民　　國　 111　　年　　9 　　月　　20　　日
              　　士林簡易庭法  官  陳紹瑜
以上正本係照原本作成。
如不服本判決，應於送達後20日內，向本院提出上訴狀並應記載
上訴理由，表明關於原判決所違背之法令及其具體內容與依訴訟
資料可認為原判決有違背法令之具體事實，並繳納上訴費1,500
元，如於本判決宣示後送達前提起上訴者，應於判決送達後20日
內補提上訴理由書（須附繕本）。
中　　華　　民　　國　 111　　年　　9 　　月　　20　　日
　                          書記官  詹禾翊 
附表
-----
折舊時間           金額
第1年折舊值        20,370×0.369=7,517
第1年折舊後價值    20,370-7,517=12,853
第2年折舊值        12,853×0.369=4,743
第2年折舊後價值    12,853-4,743=8,110
第3年折舊值        8,110×0.369×(4/12)=998
第3年折舊後價值    8,110-998=7,112